臺灣臺南地方法院民事判決　九十年度訴字第二一三二號
　　原　　　告　台南縣善化鎮農會
　　法定代理人　乙○○
　　訴訟代理人　甲○○
　　被　　　告　丙○○
右當事人間請求清償債務事件，本院判決如左：
    主      文
被告應給付原告新台幣壹佰伍拾萬元，及自民國八十七年一月三十日起至清償日止，
按週年利率百分之八點七五計算之利息，暨自民國八十七年三月一日起至民國八十七
年八月三十一日止，按上開利率百分之十，自民國八十七年九月一日起至清償日止，
按上開利率百分之二十計付違約金。
訴訟費用由被告負擔。
本判決於原告以新台幣伍拾萬元為被告供擔保後，得假執行；但被告於假執行程序實
施前，以新台幣壹佰伍拾萬元為原告預供擔保，得免為假執行。
    事      實
甲、原告方面：
一、聲明：如主文第一項所示，並陳明願供擔保請准宣告假執行。
二、陳述：
（一）緣訴外人（即借款人）丁○○（原名：蘇林懇）於民國八十三年六月二十九日
      邀同被告丙○○及訴外人戊○○向原告借款新台幣（下同）一百五十萬元，並
      約定借款期間至八十八年六月二十九日止，利息按週年利率百分之八點五加碼
      百分之零點五按月計付（嗣調整利率為週年利率百分之八點七五）。遲延履行
      時，除仍按上開利率計息外，逾期在六個月以內者，另按原訂利率之一成加付
      違約金，逾期超過六個月以上者，加倍計付。惟訴外人丁○○借款後僅繳納利
      息至八十七年一月二十九日，本金則已屆清償期而未清償，屢經催討未果，被
      告丙○○為連帶保證人，應負連帶清償之責，雖迭經催討仍未獲清償，為此依
      法訴請被告應清償借款一百五十萬元及自八十七年一月三十日起至清償日止之
      約定利息及違約金。
（二）對被告抗辯所為之陳述：系爭借據是丁○○的先生蘇上證來蓋被告丙○○的印
      章，雖然沒有委任狀，但是蘇上證持有丙○○約定書的印章，所以誤認為丙○○有同意作本件的連帶保證人，蘇上證雖是無權代理但有表見代理，原告當時
      並不知蘇上證是無權代理，是核對借據與約定書的印鑑章相符，才同意借款的
      。
三、證據：提出借據、催收款項明細分類帳卡、放款帳卡、轉帳支出傳票、轉帳收入
    傳票、催告書各一件、約定書三件、存放款利率調整表二十九紙（以上均影本）
    並聲請訊問證人即原告職員楊和東。
乙、被告方面：
    被告未於最後言詞辯論期日到場，據其以前到場所為陳述略稱：
一、聲明：原告之訴駁回；如受不利判決，願供擔保，請准宣告免為假執行。
二、陳述：授信約定書的簽名是伊簽名，所蓋的章是伊放在借款人丁○○的先生也就
    是其丈人蘇上證的印章，印章是作為伊在台南的土地買賣使用，當時伊的土地要
    賣，伊也有給丈人蘇上證印鑑章及印鑑証明，所簽的約定書當時是要做為丁○○
    另外一筆二千萬元借款的用途，伊並不知道丁○○另外有再借系爭借款，系爭借
    據上的簽名不是伊的，伊沒有授權丁○○或他人借系爭借款，伊也沒有去對保。
    理      由
甲、程序方面：
    被告未於最後言詞辯論期日到場，核無民事訴訟法第三百八十六條所列各款情形
    ，爰依原告聲請，由其一造辯論而為判決。
乙、得心證之理由：
一、原告主張：緣訴外人（即借款人）丁○○於八十三年六月二十九日邀同被告丙○○及訴外人戊○○向原告借款一百五十萬元，並約定借款期間至八十八年六月二
    十九日止，利息按週年利率百分之八點五加碼百分之零點五按月計付（嗣調整利
    率為週年利率百分之八點七五）。遲延履行時，除仍按上開利率計息外，逾期在
    六個月以內者，另按原訂利率之一成加付違約金，逾期超過六個月以上者，加倍
    計付。惟訴外人丁○○借款後僅繳納利息至八十七年一月二十九日，本金則已屆
    清償期而未清償，屢經催討未果，被告丙○○為連帶保證人，應負連帶清償之責
    ，雖迭經催討仍未獲清償，為此依法訴請被告應清償借款一百五十萬元及自八十
    七年一月三十日起至清償日止之約定利息及違約金等語。
    被告則以：伊所簽的約定書是要做為丁○○另外一筆二千萬元借款的用途，伊並
    不知道丁○○另外有再借系爭借款，系爭借據上的簽名不是伊的，伊沒有授權丁○○或他人借系爭借款，伊也沒有去對保等語置辯。
二、原告主張訴外人丁○○於八十三年六月二十九日邀同被告丙○○及訴外人戊○○
    向原告借款一百五十萬元，並約定借款期間至八十八年六月二十九日止，利息按
    週年利率百分之八點五加碼百分之零點五按月計付（嗣調整利率為週年利率百分
    之八點七五），詎訴外人丁○○借款後僅繳納利息至八十七年一月二十九日，本
    金則已屆清償期而未清償之事實，業據提出借據、催收款項明細分類帳卡、放款
    帳卡、轉帳支出傳票、轉帳收入傳票、催告書各一件、約定書三件、存放款利率
    調整表二十九紙為證，被告雖以前詞置辯，惟按民法第一百六十九條規定之表見
    代理，係為保護第三人而設，本人如有使第三人信以為其有以代理權授與他人之
    行為，而與該他人交易，即應使本人負授權人責任，查被告所書立之約定書並未
    載明其僅限於何筆交易之用途，反而於第二條載明：「立約人因名稱、組織、章
    程內容、印鑑、代表人、代表人權限範圍或其他足以影響貴會權益變更情事發生
    時，應即以書面將變更情事通知貴會，並辦妥變更或註銷留存印鑑之手續。於未
    為前項通知及變更或註銷留存印鑑手續前與貴會所為之交易，立約人均願負其責
    任，如因而造成貴會損害，並負賠償責任。」，有約定書一件可稽，此核與證人
    即原告職員楊和東到庭證稱：「我是擔任約定書的對保工作，八十三年一月十九
    日是丙○○本人到善化農會親字簽名及蓋章的，當時並沒說是針對那一筆借款，
    簽時還沒有借款，這是丙○○要做土地抵押的保證人而簽的，土地的借款人是蘇
    林懇（即丁○○），當日對保就是庭上這位丙○○本人來的（當庭指認）」（見
    本院九十年十二月二十五日言詞辯論筆錄）等語相符，再被告亦自承：伊有在約
    定書上簽名及蓋印，印章及印鑑證明嗣後交給訴外人蘇上證，伊有同意丁○○另
    向原告借二千萬元，系爭借據上之印章與約定書上之印章是相同的（詳見本院九
    十年十二月二十五日言詞辯論筆錄），本件被告既簽立約定書在先，復將其留存
    於原告作為交易之印鑑格式之重要印鑑章交付訴外人蘇上證，由蘇上證持向原告
    作為借款之連帶保證人，系爭借款並僅須蓋用本人印鑑章，即可辦理借貸及連帶
    保證事宜，足認被告之行為已足使原告誤信其有對蘇上證授以代理權，而有表見
    代理之情形，從而，被告之抗辯，委無足採，原告之主張應堪採信。
三、按連帶保證人與主債務人負同一清償責任，此參民法第二百七十三條規定及最高
    法院四十五年台上字第一四二六號、六十九年台上字第一九二四號判例自明。被
    告丙○○係為訴外人丁○○向原告借款之連帶保證人，自應與主債務人丁○○負
    同一清償責任。從而，原告依連帶保證契約，請求被告丙○○給付一百五十萬元
    ，及自八十七年一月三十日起至清償日止，按週年利率百分之八點七五計算之利
    息，暨自八十七年三月一日起至八十七年八月三十一日止，按上開利率百分之十
    ，自八十七年九月一日起至清償日止，按上開利率百分之二十計付違約金，為有
    理由，應予准許。
四、兩造均陳明願供擔保，聲請宣告假執行及免為假執行，經核於法均無不可，爰各
    酌定相當之擔保金額，予以准許。
五、本件事證已臻明確，兩造其餘主張及舉證，與判決結果不生影響，不另論述，附
    此敘明。
六、結論：本件原告之訴為有理由，依民事訴訟法第三百八十五條第一項前段、第七
    十八條、第三百九十條第二項、第三百九十二條，判決如主文。
中　　　華　　　民　　　國　　九十一　　年　　　一　　　月　　三十一　　日
                                臺灣臺南地方法院民事第一庭
~B法　　　官　黃瑪玲
右為正本係照原本作成
如對本判決上訴，須於判決送達後廿日內向本院提出上訴狀
中　　　華　　　民　　　國　　九十一　　年　　　一　　　月　　三十一　　日
~B法院書記官　楊育民
